【裁判字號】    97,抗,377
【裁判日期】    970430
【裁判案由】    拍賣抵押物
【裁判全文】
臺灣臺北地方法院民事裁定               97年度抗字第377號
抗  告  人  甲○○
上列抗告人與相對人永豐商業銀行股份有限公司間拍賣抵押物事
件，抗告人對於中華民國97年3 月28日本院97年度拍字第81號裁
定提起抗告，本院裁定如下：
    主  文
抗告駁回。
抗告程序費用新台幣壹仟元由抗告人負擔。
    理  由
一、按抵押權人於債權已屆清償期而未受清償者，得聲請法院拍
    賣抵押物，就其賣得價金而受清償，民法第873 條第1 項定
    有明文。而上開規定，為民法物權編修正前設定之最高限額
    抵押權所準用，此觀諸民法物權編施行法第17條、民法第88
    1 條之17等規定自明。又抵押權經設定登記後，債權人因債
    務屆滿未受清償，依民法第873 條第1 項之規定，即得聲請
    法院拍賣抵押物，如對於此項法律關係有爭執時，亦應由有
    爭執之人提起訴訟，以求解決，不得僅依抗告程序聲明其有
    爭執，並據為廢棄拍賣裁定之理由（參照最高法院51年台抗
    字第269號判例意旨）。
二、本件相對人永豐商業銀行股份有限公司於原法院聲請意旨略
    以：(一)抗告人於民國93年2 月2 日，以其所有、如原裁定附
    表所示之不動產，為擔保臺北國際商業銀行股份有限公司（
    以下稱臺北國際商銀）對伊之借款債權，設定新臺幣（下同
    ）10,800,000元之最高限額抵押權，存續日期自93年2 月2
    日起至133 年2 月1 日止，債務清償期依照各個債務契約所
    定清償日期，經登記在案。嗣抗告人於93年2 月5 日、94年
    12月5 日、95年5 月3 日與臺北國際商銀訂立借貸契約，分
    別約定由抗告人向臺北國際商銀借款50萬元、70萬元、120
    萬元及848 萬元，50萬元部分借款期間分別自93年2 月9 日
    起至100 年2 月9 日止、利息前24個月按年息3.5%固定計算
    ，其後按臺北國際商銀基準利率加碼年率0.525%計算，分84
    期本息平均攤還，70萬元部分借款期間自94年12月5 日起至
    96年12月5 日止、利息按臺北國際商銀基準利率加碼年率3.
    76% 計算，本息平均攤還，120 萬元部分借款期間自94年12
    月5 日起至109 年12月5 日止、利息前24期按臺北國際商銀
    定儲利率指數加碼年率0.82% 計算，其後依臺北國際商銀定
    儲利率指數加碼年率2.85% 計算，前24期只付利息，其後平
    均攤還本息，848 萬元部分之借款期間自95年5 月4 日起至
    115 年5 月4 日止，利息按臺北國際商銀定儲利率指數加碼
    年息1. 992% 計算，前24期只付利息，其後平均攤還本息；
    如未按期償還本息或繳納利息，逾期6 個月以內，均按約定
    利率10% ，逾期超過6 個月部分，均按約定利率20% 計付違
    約金，如有任何一宗債務不依約清償或攤償本金或不依約付
    息，債務均視為全部到期。(二)第三人銘帝實業有限公司（以
    下稱銘帝公司）於93年1 月8 日邀同抗告人為連帶保證人，
    與臺北國際商銀訂立綜合授信契約，約定銘帝公司向臺北國
    際商銀取得500 萬元信用額度，借款均按借款撥貸書所載利
    率計付利息，如未按期償還本金或繳納利息，逾期6 個月以
    內，均按約定利率10% ，逾期超過6 個月部分，均按約定利
    率20% 計付違約金，如有任何一宗債務不依約清償或攤償本
    金或不依約付息，債務均視為全部到期，抗告人所保證之債
    務，如銘帝公司未依約履行，抗告人即應負責就該保證債務
    負連帶保證責任。銘帝公司乃於93年10月18日、95年1 月17
    日分別動支100 萬元、200 萬元，100 萬元部分借款期間自
    93年10月18日起至96年10月18日止，利息按臺北國際商銀基
    準利率加碼4.92% 計算，本息平均攤還，200 萬元部分之借
    款期間自95年1 月18日起至98年1 月18日止，利息按臺北國
    際商銀基準利率加碼年息4.533%計算，本息平均攤還。(三)詎
    抗告人4 筆貸款分別清償至96年11月9 日、96年11月5 日、
    96年9 月5 日止，即未依約清償，債務視為全部到期，尚積
    欠250,100 元、31,464元、120 萬元及848 萬元迄未給付。
    銘帝公司2 筆貸款部分亦僅清償至96年10月26日止，即未依
    約清償，債務視為全部到期，尚積欠69,834元、1,064,254
    元迄未給付。(四)臺北國際商銀於95年11月13日與建華商業銀
    行股份有限公司（以下稱建華商銀）合併，建華商銀為存續
    銀行、臺北國際商銀為消滅銀行，並更名為相對人即「永豐
    商業銀行股份有限公司」，原臺北國際商銀之權利義務仍由
    相對人行使負擔，為此，爰聲請拍賣抵押物以資受償等語，
    並提出他項權利證明書、抵押權設定契約書暨其他約定事項
    、土地登記謄本、建物登記謄本、借據暨約定書、保證書、
    綜合授信約定書、借款撥貸書、放款往來明細查詢表、行政
    院金融監督管理委員會金管銀（六）字第09500346220 號函
    為證。原法院依非訟程序形式審查後，裁定准許強制執行，
    於法並無不合。
三、抗告意旨略以：相對人共聲請拍賣伊所有如附表所示不動產
    及坐落基隆市○○街303 巷11弄69號2 樓建物及所坐落土地
    ，另伊擔任法定代理人之銘帝公司因積欠稅款，已接獲法務
    部行政執行署臺北行政執行處之通知，伊並積欠數家金融機
    構信用卡消費款合計1,663,209 元，希能由全體債權人合併
    清算處理，而非由相對人聲請拍賣抵押物以資受償等語，所
    稱縱然屬實，亦係實體法上之爭執，應由抗告人另行提起訴
    訟以資解決，非本件非訟程序所得加以審究。從而，抗告意
    旨指摘原裁定不當，求予廢棄，為無理由，應予駁回。
四、據上論結，本件抗告為無理由。依非訟事件法第21條第2 項
    、第24條第1 項、第46條，民事訴訟法第495 條之1 第1 項
    、第449 條第1 項、第78條，裁定如主文。
中    華    民    國    97    年    4     月    30    日
                  民事第一庭審判長法  官  李昆曄
                                  法  官  朱漢寶
                                  法  官  蔡和憲
以上正本係照原本作成。
如不服本裁定，僅得於收受本裁定正本送達後10日內，以適用法
規顯有錯誤為理由，向本院提出再抗告狀（須附繕本一份及繳納
再抗告裁判費新台幣1,000元），經本院許可後始可再抗告。
中    華    民    國    97    年    4     月    30    日
                                  書記官  巫玉媛


司法院資訊處製作；財團法人民間司法改革基金會備份。
